臺灣高等法院民事判決
                                   107年度重家上字第34號
上  訴  人
即被上訴人  Ａ０１
訴訟代理人  黃鈺媖律師
被上訴人
即上訴人    Ａ０２


訴訟代理人  談虎律師
            張倪羚律師
            曾至楷律師
上列當事人間請求離婚等事件，兩造對於中華民國107年3月15日
臺灣臺北地方法院103年度婚字第447號第一審判決，各自提起上
訴，本院於109年3月4日言詞辯論終結，判決如下：
    主      文
原判決關於命甲○○給付丁○○新臺幣肆佰萬元本息部分，及該部分
假執行之宣告，暨命甲○○負擔訴訟費用部分之裁判均廢棄。
上開廢棄部分，丁○○在第一審之訴及假執行之聲請均駁回。
丁○○之上訴駁回。
第一、二審訴訟費用均由丁○○負擔。
    事實及理由
一、按民事事件涉及外國者，為涉外民事事件，應依涉外民事法
    律適用法定其應適用本國法或外國之法律。所稱涉外，係指
    構成民事事件事實，包括當事人、法律行為地、事實發生地
    等連繫因素，與外國具有牽連關係者而言。查兩造均係在國
    內設有戶籍之我國國民，為兩造所不爭，並有戶籍謄本在卷
    可稽（見原審卷㈠第15頁、原審卷㈡第35頁），惟上訴人即被
    上訴人丁○○（下逕稱其名）以兩造於婚姻關係存續期間之民
    國91年間，已舉家移民瑞士定居，其因受有不堪同居之虐待
    或遭遺棄或兩造婚姻發生嚴重破綻難以繼續維持等為由，訴
    請判決其與被上訴人即上訴人甲○○（下逕稱其名）離婚並請
    求夫妻剩餘財產差額，若不准離婚，則請求甲○○應與其履行
    同居，另請求甲○○返還其寄託款新臺幣（下同）400萬元等
    情，提起本件離婚等訴訟，其訴之原因事實與瑞士具有牽連
    關係，自屬涉外民事事件，應依涉外民事法律適用法定其應
    適用本國法或外國之法律。而依100年5月26日修正施行之涉
    外民事法律適用法第50條前段、第48條第2項前段規定，離
    婚及其效力，應依協議時或起訴時夫妻共同之本國法；夫妻
    財產制財，夫妻無合意時，其夫妻財產制依夫妻共同之本國
    法，兩造既為我國人，本件離婚、夫妻剩餘財產分配、履行
    同居之準據法應適用我國法律。次按法律行為發生債之關係
    者，其成立要件及效力，依當事人意思定其應適用之法律，
    當事人意思不明時，同國籍者依其本國法，國籍不同者依行
    為地法。100年5月26日修正施行前之涉外民事法律適用法（
    下稱修正前涉外民事法律適用法）第6條第1項、第2項前段
    分別定有明文。查丁○○主張兩造間就400萬元信託關係成立
    於96年間，事實係發生於000年0月00日以前，且屬法律行為
    發生債之關係之涉外事件，依修正後涉外民事法律適用法第
    62條規定，應適用前揭修正前涉外民事法律適用法之規定定
    準據法，參諸兩造為我國人，且就此部分糾紛不爭執適用我
    國法律，故應以我國法律為準據法，合先敘明。
二、丁○○主張：兩造於85年9月28日在臺灣結婚，育有成年子女
    丙○○、乙○○。伊自90年5月起赴瑞士工作，甲○○自91年8月起
    攜同子女至瑞士定居，並伊及子女先於100年間取得瑞士永
    久居留權，甲○○亦於101年底取得瑞士永久居留權。兩造婚
    後因個性與生活習慣不同，時有摩擦，除孩子外別無話題，
    又因甲○○晚上經常做夢並伴隨咆哮或拳打腳踢，影響伊睡眠
    ，伊建議甲○○就醫未果，雙方乃於97年起分房睡。在瑞士期
    間，因甲○○未熟悉當地生活及不願在瑞士開車及說德文，家
    庭生活費用及對外相關的家務均由伊承擔，甲○○只顧發展個
    人嗜好及華人圈朋友，再甲○○曾為房產問題與伊父母發生爭
    吵，伊父母造訪瑞士，甲○○冷淡對待，且甲○○幾度自己回臺
    ，均不曾探視伊父母，兩造更曾因送禮給伊父親之問題發生
    爭執。另兩造婚姻雖有上述不睦之情形，尚非無轉圜餘地，
    詎甲○○未嘗試與伊共謀解決之道，竟於102年6月間向瑞士布
    魯格地方法院（下稱布魯格地院）申請與伊分居及伊應支付
    其鉅額扶養費，對伊諸多不實指控，要求伊搬離共同住所，
    在分居期間不准伊與未成年子女接觸，對伊之人格及心理造
    成嚴重衝擊，受有不堪同居之虐待。又伊於布魯格地院分居
    訴訟期間表明不願分居，惟該院仍於102年12月18日判決宣
    告兩造准予分居，甲○○因此要求伊搬離共同住所，嚴重違反
    夫妻同居義務，有惡意遺棄伊之行為。另兩造自97年間起已
    分房睡，婚姻早有破綻，且甲○○自95年4月起至102年間在瑞
    士提起分居訴訟前，刻意隱匿其名下財產，並使其經手之家
    庭生活費用不知去向，顯係為日後離婚預作準備，其主觀上
    無意維持婚姻，此種心態將夫妻共同生活之希望與信任破壞
    殆盡，使伊心力交瘁，無力維持婚姻，並兩造分居已逾6年
    ，更多次爭訟，夫妻情愛全失，難期相互扶持及共度餘生，
    婚姻已生嚴重破綻，難以繼續維持等情，爰依民法第1052條
    第1項第3款、第5款及同條第2項規定，求為准伊與甲○○離婚
    ，併依同法第1030條之1第1項之規定，求為命甲○○給付伊分
    配夫妻剩餘財產差額794萬0,563元（原請求837萬0,958元，
    嗣減縮如上）及自本件離婚判決確定之翌日起加付法定遲延
    利息。倘鈞院認伊請求離婚無理由，則伊依同法第1001條之
    規定，求為命甲○○應與伊履行同居於ＯＯＯＯＯＯOOOOOOOOOOOOOO
    OO O OOOOOOOOO。另伊於96年間出售門牌號碼臺北市○○街00
    0巷0號2樓房地（下稱系爭房地），將售屋價金中之400萬元
    寄託於甲○○華南商業銀行股份有限公司（下稱華南銀行）城
    東分行帳戶，迄未返還，伊亦得依寄託物法律關係，求為命
    甲○○返還400萬元及自103年12月17日起加付法定遲延利息之
    判決（原審判命甲○○應給付丁○○400萬元本息，而駁回丁○○
    其餘之訴，兩造各就其敗訴部分提起上訴）。並於本院上訴
    聲明：㈠原判決關於駁回丁○○後開第㈡、㈢項之訴部分廢棄。㈡
    先位聲明：⒈准丁○○與甲○○離婚。⒉甲○○應給付丁○○794萬0,5
    63元，及自本件離婚判決確定翌日起至清償日止，按年息5%
    計算之利息。㈢備位聲明：甲○○應與丁○○履行同居於ＯＯＯＯＯＯO
    OOOOOOOOOOOOOOO O OOOOOOOOO。另答辯聲明：甲○○之上訴
    駁回。【至於丁○○於本院言詞辯論期日追加備位聲明第二項
    請求甲○○應再給付丁○○803萬1,241元本息部分（見本院卷㈡
    第126頁），未合於民事訴訟法第446條第1項規定，由本院
    另以裁定駁回，併此敘明】。
三、甲○○則以：丁○○於90年5月起赴瑞士工作時，兩造即有移居
    瑞士之意，嗣伊辭去工作於91年8月攜子女同赴瑞士定居，
    起初兩造因考量伊受專長背景及語言能力限制，求職不易，
    且子女尚年幼，瑞士學校制度重視學童在家用餐、自習之特
    性，於就學階段極度仰賴伊在家專心照顧生活起居及學習成
    長，兩造遂於家庭事務分工上，由伊專職在家照顧子女，丁
    ○○在外工作負擔家庭經濟來源。而旅居瑞士十餘年來，伊長
    期在家照顧子女，少有機會使用德語，加上瑞士生活所費不
    貲，全仰賴丁○○提供經濟支持以維繫伊及子女生活，詎伊於
    95年間發現丁○○發生婚外情，丁○○為求伊原諒，將提款卡交
    由伊使用獲取伊之信任，然丁○○婚外情始終未斷，且於101
    年底起多次要求伊離婚，伊始終不希望家庭破滅而未同意，
    丁○○之後每返家後或獨自1人待在房內緊閉房門，拒絕與家
    人共處，或以個性不合、價值觀不同等理由訓斥伊，並不斷
    指責伊日常生活種種不是，目的無非逼迫伊同意離婚，此乃
    兩造於97年起分房睡之緣由。又丁○○於102年農曆新年前提
    領大額存款離家，長達1個月未與伊及子女聯絡，經伊詢問
    ，丁○○表示其將離開瑞士前往德國工作，並擬解除房屋租約
    ，中斷伊及子女生計，甚至對伊及子女暴力相向，伊不願於
    此情形下被迫離婚，復擔心與未成年子女將因丁○○離開而無
    以維生，無奈下才於102年6月10日向布魯格地院提起分居訴
    訟，經該院於同年12月18日判准兩造分居，分居期間兩名未
    成年子女權利義務之行使與負擔由伊任之，丁○○就兩名未成
    年子女有會面探視權，且應給付扶養費予伊及兩名未成年子
    女等事項。由上可知，丁○○屢次與他女子發生婚外情在先，
    繼而以語言威脅伊及子女其將離開瑞士、解除房屋租約，並
    中斷伊及子女生計，甚至暴力相向，伊不得已始提起分居訴
    訟，屬正當權利之行使，並未造成丁○○身體或精神上不可忍
    受之痛苦，亦無侵害其人性尊嚴，自不能據此謂其受有不堪
    同居之虐待。又伊從未要求其搬離共同住處，或拒絕其復合
    、回復家庭生活之意思，不能謂伊提出分居訴訟係遺棄其之
    行為。另丁○○父母至瑞士訪親時，伊必悉心陪同旅遊、介紹
    各地風情，更親自料理三餐招待，並協助公婆與瑞士人士溝
    通，彼此相處和睦，無所謂相處不睦之情形。又兩造分房肇
    因於丁○○始終未能忠實於婚姻，伊更無惡意處分、隱匿財產
    之行為。反觀，丁○○屢次破壞婚姻忠誠，與他人發生婚外情
    ，並以語言威嚇伊及兩名未成年子女，其對於兩造婚姻破綻
    應負較重之責任，不得請求離婚，亦不得請求分配夫妻剩餘
    財產。再丁○○請求伊履行同居義務，卻擅自指定處所要求伊
    配合，故意刁難，伊多年來係以瑞士ＯＯＯＯOOOOOOOOＯ之租屋
    為兩造共同住所地，使兩名子女在瑞士生活、就學，並均已
    取得瑞士永久居留證，丁○○自行離開瑞士兩造共同住所，遽
    以其工作處所為履行同居義務地點，顯無從達成夫妻共同生
    活、照顧子女就學權益之目的，核屬濫用住所指定權之行為
    ，所請應無理由。另因伊及伊母曾出資協助丁○○支付系爭房
    地貸款，故丁○○出售系爭房地後，將價金中之400萬元於96
    年7月12日匯款予伊，與寄託關係無涉，丁○○請求伊返回該
    寄託款，亦無理由等語，資為抗辯。並於本院上訴聲明：㈠
    原判決不利於甲○○之部分廢棄。㈡上開廢棄部分，丁○○在第
    一審之訴駁回。另答辯聲明：丁○○之上訴駁回。
四、查，㈠兩造均為我國國民，並於85年9月28日在臺灣結婚，育
    有成年子女丙○○、乙○○；㈡丁○○自90年5月起赴瑞士工作迄今
    ，甲○○則自91年8月起攜同子女至瑞士定居，丁○○及子女先
    於100年間取得瑞士永久居留權，甲○○則於101年底取得瑞士
    永久居留權；㈢丁○○於兩造婚姻關係存續中曾與其他女子發
    生婚外情，並於102年11月28日為認領非婚生女羅家怡；㈣甲
    ○○於102年6月10日向布魯格地院提起分居訴訟，經該院於10
    2年12月18日判決准予兩造分居，並命丁○○按月給付甲○○及
    子女扶養費用等，丁○○雖提起上訴，但遭駁回確定；㈤丁○○
    於102年7月15日搬離兩造共同住所，分居迄今逾6年；㈥甲○○
    於105年間，以丁○○婚外情侵害其配偶權為由，訴請丁○○損
    害賠償案件，經原法院以105年度訴字第608號判決丁○○應賠
    償甲○○40萬元確定（下稱另案損害賠償事件）；㈦丁○○於婚
    前即85年1月間購買系爭房地，並於96年5月28日以1,100萬
    元價格出售，嗣將售價款項中之400萬元轉存至甲○○所有華
    南銀行帳號000000000000帳戶等情，有戶謄謄本、系爭房地
    權狀、不動產買賣契約書、華南銀行取款及存款憑條、瑞士
    布魯格地院102年12月18日判決中譯本、瑞士高等法院103年
    9月18日判決原文暨中譯本、原法院105年度訴字第608號民
    事判決可稽（見原審卷㈠第7至22-1頁、第68至90-1頁、原審
    卷㈡第35頁、原審卷㈤第138至140頁），並為兩造所不爭執，
    堪信為真實。
五、本件應審究者為㈠丁○○依民法第1052條第1項第3款、第5 款
    及同條第2項規定，請求判准兩造離婚，是否有理？㈡丁○○依
    民法第1030條之1第1項規定，請求甲○○給付分配夫妻剩餘財
    產差額794萬0,563元，是否有理？㈢如上開㈠請求無理由，丁
    ○○依民法第1001條規定，請求甲○○應與丁○○履行同居於瑞士
    ＯＯＯＯOOOOOOOOOOOOOOOO OOOOOOOOOO，是否有理？㈣丁○○依消
    費寄託法律關係，請求甲○○給付400萬元，是否有理？茲分
    別論述如下：
　㈠丁○○依民法第1052條第1項第3款、第5款及同條第2項規定，
    請求判准兩造離婚，是否有理？
　  ⒈按民法第1052條第1項第3款所謂不堪同居之虐待，係指予
      以身體上或精神上不可忍受之痛苦，致不堪繼續同居者而
      言，如非客觀的已達於此程度，不容夫妻之一方，以主觀
      之見解，任意請求與他方離婚（最高法院34年上字第3968
      號判例參照）；次按民法第1052條第5款所謂以惡意遺棄
      他方，不僅須有違背同居義務之客觀事實，並須有拒絕同
      居之主觀情事，始為相當(同院40年台上字第91號判例參
      照)；再按民法第1052條第2項規定：「有前項以外之重大
      事由，難以維持婚姻者，夫妻之一方得請求離婚。但其事
      由應由夫妻之一方負責者，僅他方得請求離婚」，所稱「
      有前項以外之重大事由，難以維持婚姻者」，應依客觀之
      標準，認定婚姻是否已生破綻而無回復之望，且此難以維
      持婚姻之事實，是否已達於倘處於同一境況，任何人均將
      喪失維持婚姻之意願而定。若夫妻之誠摯相愛基礎動搖，
      彼此難以容忍、諒解，無從繼續保持共同生活之圓滿、安
      全及幸福，而生婚姻之破綻，夫妻之一方即非不得依該規
      定請求離婚。至於同條項但書所規定「難以維持婚姻之重
      大事由應由夫妻之一方負責者，僅他方得請求離婚」，係
      於夫妻雙方就該重大事由均須負責時，應比較衡量雙方之
      有責程度，僅責任較輕之一方得向責任較重之他方請求離
      婚，如有責程度相同時，雙方均得請求離婚，始符合立法
      本旨（同院90年度台上字第1639號、90年度台上字第2215
      號、94年度台上字第115號、94年度台上字第2059號判決
      及95年4月4日95年度第5次民事庭決議意旨參照）。
    ⒉丁○○雖以在瑞士期間，因甲○○未熟悉當地生活及不願在瑞
      士開車及說德文，家庭生活費用及對外相關的家務均由伊
      承擔，甲○○只顧發展個人嗜好及華人圈朋友；甲○○曾為房
      產問題與伊父母發生爭吵，伊父母造訪瑞士，甲○○冷淡對
      待，且甲○○幾度自己回臺，均不曾探視伊父母，兩造更曾
      因送禮給伊父親之問題發生爭執；甲○○於102年6月間向布
      魯格地院申請與伊分居及伊應支付其鉅額扶養費，對伊諸
      多不實指控，要求伊搬離共同住所，在分居期間不准伊與
      未成年子女接觸，對伊之人格及心理造成嚴重衝擊等為由
      ，主張其受有不堪同居之虐待云云。惟查：
　　　⑴甲○○抗辯伊至瑞士定居後，考量受專長背景及語言能力
        限制，求職不易，且子女尚年幼，瑞士學校制度重視學
        童在家用餐、自習之特性，於就學階段極度仰賴伊在家
        專心照顧生活起居及學習成長，兩造遂於家庭事務分工
        上，由伊專職在家照顧子女，丁○○在外工作負擔家庭經
        濟來源，旅居瑞士十餘年來，伊長期在家照顧子女，少
        有機會使用德語，加上瑞士生活所費不貲，全仰賴丁○○
        提供經濟支持以維繫伊及子女生活等情，與兩造子女丙
        ○○、乙○○於本院證述情節相符（見本院卷㈡第43至45頁
        、第56至58頁），應屬可信。足見甲○○在瑞士雖無工作
        能力，但盡心盡力料理家務，照顧丁○○及兩名子女生活
        十餘年，對婚姻及家庭辛勤付出不言可喻。兩造縱就日
        常生活事務之想法不同，時有爭執，難因此即謂甲○○對
        丁○○施予不堪同居之虐待。丁○○執以甲○○未熟悉當地生
        活及不願在瑞士開車及說德文，家庭生活費用及對外相
        關的家務均由其承擔，甲○○只顧發展個人嗜好及華人圈
        朋友為由，主張其受有不堪同居之虐待云云，委無可採
        。
　  　⑵丁○○主張甲○○與公婆相處不睦一節，固舉其妹羅文玲在
        原審之證詞為證，然觀證人羅文玲於原審證稱：甲○○於
        出國前曾因為家事或小孩教養之事，對丁○○父母說話有
        些不客氣，亦曾因丁○○贈送手錶予丁○○父親而與丁○○發
        生爭執，且丁○○家人到瑞士探訪時，甲○○僅煮飯給丁○○
        家人吃，煮完飯說「爸媽吃飯」後即進房間，並不與丁
        ○○家人同桌吃飯，我曾見甲○○在廚房邊煮邊吃等語（見
        原審卷㈣第98至99頁），縱認屬實，僅係偶發爭執且情
        節尚輕微，難謂丁○○遭受甲○○不堪同居之虐待。況甲○○
        抗辯公婆至瑞士訪親時，其必悉心陪同旅遊、介紹各地
        風情，更親自料理三餐招待，並協助公婆與瑞士人士溝
        通，彼此相處和睦，無所謂相處不睦等情，核與兩造子
        女丙○○、乙○○於本院證述情節相符（見本院卷㈡第48至4
        9頁、第54頁、第60至61頁），衡情丙○○、乙○○與父母
        長期住在一起生活，對於母親與祖父母相處情形，應較
        羅文玲知悉，且渠2人與兩造係至親，於作證時已成年
        ，有相當知識能力，就其親身經歷事情為說明，應不致
        於為虛謊之陳述，堪認甲○○上開所辯，應可採信。丁○○
        執以甲○○曾為房產問題與伊父母發生爭吵，伊父母造訪
        瑞士，甲○○冷淡對待，且甲○○幾度自己回臺，均不曾探
        視伊父母，兩造更曾因送禮給伊父親之問題發生爭執為
        由，主張其受有不堪同居之虐待云云，亦無可取。
　　　⑶甲○○抗辯因丁○○發生婚外情，且持續不斷，一再要求伊
        離婚，因伊不同意，其之後每返家後或獨自1人待在房
        內緊閉房門，拒絕與家人共處，或以個性不合、價值觀
        不同等理由訓斥伊，並不斷指責伊日常生活種種不是，
        目的無非逼迫伊離婚，兩造因此於97年起分房睡，又丁
        ○○於102年農曆新年前提領大額存款離家，長達1個月未
        與伊及子女聯絡，經伊詢問，丁○○表示其將離開瑞士前
        往德國工作，並擬解除房屋租約，中斷伊及子女生計，
        甚至對伊及子女暴力相向，伊不願於此情形下被迫離婚
        ，復擔心與未成年子女將因丁○○離開而無以維生，無奈
        下才向布魯格地院提起分居訴訟，經該院判准兩造分居
        ，分居期間兩名未成年子女權利義務之行使與負擔由伊
        任之，丁○○就兩名未成年子女有會面探視權，且應給付
        扶養費予伊及兩名未成年子女等項。又丁○○係於伊提起
        分居訴訟後，即自行搬離兩造共同住所，並非遭布魯格
        地院強制搬離，且布魯格地院分居判決並未禁止丁○○探
        視未成年子女，反明定丁○○每月有2次週末可探視未成
        年子女，年年亦享有3週共同度假權利等情，有李思瑤
        寄出之傳情卡片、丁○○兩台ipad背板刻字及ＯＯＯ之Linke
        din資料、另案損害賠償事件判決、布魯格地院判決、
        瑞士高等法院判決、布魯格地院聽證程序紀錄暨譯文在
        卷可考（見原審卷㈠第68至92頁、原審卷㈡第45至56頁、
        原審卷㈤第138至140頁），並與兩造子女丙○○、乙○○於
        本院證述情節相符（見本院卷㈡第46至47頁、第59頁、
        第63至65頁），丁○○亦不否認上開其婚外情及提款離家
        等情事。足見甲○○向布魯格地院提起分居訴訟，乃為維
        護自己及子女權益之正當權利行使，並非對丁○○為不實
        指控，難謂係對丁○○為虐待之行為。丁○○執以甲○○向布
        魯格地院申請與伊分居及伊應支付其鉅額扶養費，對伊
        諸多不實指控，要求伊搬離共同住所，在分居期間不准
        伊與未成年子女接觸，對伊之人格及心理造成嚴重衝擊
        等為由，主張其受有不堪同居之虐待云云，殊非可取。
　　　⑷依上所述，丁○○所舉上開事由，客觀上均難謂已使其受
        甲○○不堪同居之虐待。從而，丁○○依民法第1052條第1
        項第3款規定，請求判准兩造離婚，洵屬無據。
　  ⒊丁○○又主張伊於布魯格地院分居訴訟期間表明不願分居，
      惟該院仍於102年12月18日判決宣告兩造准予分居，甲○○
      因此要求伊搬離共同住所，嚴重違反夫妻同居義務，有惡
      意遺棄伊之行為云云。然查，甲○○向布魯格地院提起分居
      訴訟，乃正當權利之行使，且丁○○係自行搬離兩造共同住
      所，並非遭該院強制搬離，已如前述。又甲○○於本件訴訟
      中一再表明其並非排斥丁○○返回兩造原共同住所共同生活
      ，無意長久維持分居，希冀丁○○返家等語。丁○○亦未能舉
      證證明須甲○○向布魯格地院訴請撤銷分居判決後其始能回
      家，或其欲返家履行同居而遭甲○○所拒之情事。可見丁○○
      係因不滿甲○○向布魯格地院提起分居訴訟，於訴訟中自行
      搬離兩造共同住所，自始即執意與甲○○離婚，並無與甲○○
      共同生活，維持婚姻實質關係之意願，至為顯然。準此，
      甲○○主觀上並無拒絕履行同居之義務，難認有惡意遺棄丁
      ○○之情事。從而，丁○○依民法第1052條第1項第5款規定，
      請求判准兩造離婚，應非可採。
    ⒋丁○○再主張兩造自97年間起已分房睡，婚姻早有破綻，且
      甲○○自95年4月起至102年間在瑞士提起分居訴訟前，刻意
      隱匿其名下財產，並使其經手之家庭生活費用不知去向，
      顯係為日後離婚預作準備，其主觀上無意維持婚姻，此種
      心態將夫妻共同生活之希望與信任破壞殆盡，使伊心力交
      瘁，無力維持婚姻，並兩造分居已逾6年，更多次爭訟，
      夫妻情愛全失，難期相互扶持及共度餘生，婚姻已生嚴重
      破綻，難以繼續維持云云。但查：
　　　⑴如前所述，兩造所以自97年間起分房睡之緣由，係因甲○
        ○於95年間發現丁○○發生婚外情，且始終未斷，並丁○○
        一再要求甲○○離婚，甲○○不答應，丁○○因此每返家後或
        獨自1人待在房內緊閉房門，拒絕與家人共處，或以個
        性不合、價值觀不同等理由訓斥甲○○，不斷指責甲○○日
        常生活種種不是所致。縱認兩造於斯時起感情已不睦，
        丁○○難辭其咎。
　　　⑵其次，因丁○○婚外情，加上丁○○於102年農曆新年前提領
        大額存款離家，長達1個月未與甲○○及子女聯絡，經甲○
        ○詢問，丁○○表示其將離開瑞士前往德國工作，並擬解
        除房屋租約，中斷甲○○及子女生計，甚至對甲○○及子女
        暴力相向，甲○○不願於此情形下被迫離婚，復擔心與未
        成年子女將因丁○○離開而無以維生，無奈下才於102年
        間向布魯格地院提起分居訴訟，業如前述，則縱認甲○○
        提起分居訴訟之舉，加劇兩造感情破裂，並使丁○○離家
        而致兩造分居，丁○○仍應負較大責任。
　　　⑶至於丁○○主張甲○○自95年4月起至102年間在瑞士提起分
        居訴訟前，刻意隱匿其名下財產，並使其經手之家庭生
        活費用不知去向，顯係為日後離婚預作準備，其主觀上
        無意維持婚姻乙節，為甲○○所否認，丁○○就此未能舉證
        以實其說，尚難憑信。
　　　⑷再者，觀之丁○○於102年間離家後，兩造分居迄今已逾6
        年，期間並無互動，為兩造所不爭，且甲○○因發現丁○○
        婚外情生子，憤而於105年間對丁○○起訴請求損害賠償
        ，雙方對簿公堂等情，堪認兩造婚姻已生嚴重破綻。參
        諸丁○○縱因兩造發生衝突，且不滿甲○○提起分居訴訟，
        而選擇離家，嗣又以布魯格地院判准分居為由，拒不返
        家，但離家迄今已逾6年，顯逾消弭爭端之必要程度，
        其別居之正當理由已不存在，客觀上難謂無違背同居之
        義務，且其主觀上亦明白表示拒絕返家同居之意思，對
        於兩造長期分居導致夫妻感情崩壞，自難辭其咎。又甲
        ○○於丁○○離家後，並未積極修補改善兩造關係，尋求溝
        通化解糾紛之管道，任令兩造分隔期間越來越久，隔閡
        越來越深，造成兩造婚姻持續惡化，亦有可歸責之處。
　　　⑸綜合上情，縱認丁○○已對甲○○感情生變，拒絕與甲○○共
        同居住生活，一味認兩造不適合在一起，其對甲○○已無
        感情，希望與甲○○離婚，致兩造分居已逾6年，婚姻破
        綻已達無回復之希望，而具有難以維持婚姻之重大事由
        ，審酌兩造婚姻發生破綻起因於丁○○持續婚外情，違反
        夫妻間之忠貞義務，又未能體諒甲○○遭受配偶婚外情打
        擊之心境，僅一味苛責甲○○之不是，將婚姻破綻歸咎於
        甲○○，甚至逕行離家，致夫妻無從溝通，情分決裂等情
        ，經比較衡量兩造之有責程度，丁○○仍屬責任較重之一
        方，揆諸首揭說明，丁○○自不得向責任較輕之甲○○請求
        離婚，始符公平。從而，丁○○依民法第1052條第2項規
        定，請求判准兩造離婚，不應准許。
　㈡丁○○依民法第1030條之1第1項規定，請求甲○○給付分配夫妻
    剩餘財產差額794萬0,563元，是否有理？
　　按法定財產制關係消滅時，夫或妻現存之婚後財產，扣除婚
    姻關係存續所負債務後，如有剩餘，其雙方剩餘財產之差額
    ，應平均分配，民法第1030條之1第1項前段定有明文。所謂
    法定財產制關係消滅，指因夫妻一方死亡、離婚、婚姻撤銷
    、約定改用他種約定財產制、因特定情事發生依法改用分別
    財產制（如民法第1009條至第1011條）等情形。丁○○雖以兩
    造離婚為由，依民法第1030條之1第1項規定，對甲○○有剩餘
    財產分配之請求權云云。惟本院不准丁○○請求離婚，已如前
    述，是兩造之法定財產制關係尚未消滅，丁○○依上規定請求
    甲○○平均分配剩餘財產之差額，於法無據，不應准許。
  ㈢丁○○依民法第1001條規定，請求甲○○應與丁○○履行同 居於瑞
    士ＯＯＯＯOOOOOOOOOOOOOOOO OOOOOOOOOO，是否有理？
　　按夫妻之同居義務，係夫妻互負之義務，並非妻單方之義務
    ，夫自無離開原有住處，任意指定住所要求妻必須無條件配
    合前往居住之權利。本件兩造在瑞士長期以來共同住所為OO
    OOOOOOOOOOOOOOO OOO OOOO OOOOOOOO OOOOOOOOOOOO，即現
    在甲○○與兩名子女住所處，為兩造所不爭，而丁○○於102年
    自行離家，嗣藉以布魯格地院判准兩造分居為由長期不返回
    上開住所履行同居，難謂為正當，業如前述。且徵諸丁○○於
    本件訴訟主張若法院不准兩造離婚，請求甲○○與其履行同居
    之義務，並於原審片面指定甲○○前往其工作地點中國北京或
    丁○○父母住所地與其履行同居，復於本院又變更指定甲○○前
    往其工作地點瑞士ＯＯＯＯ OOOOOOOOOOOOOOOO OOOOOOOOOO與其
    履行同居，完全未與甲○○協商。再參以丁○○於遷離兩造原住
    處多年來從未向甲○○表示要與甲○○履行同居與否，或前往探
    視或與甲○○共商解決住所及婚姻之問題，自不能單方要求甲
    ○○須在丁○○住所同住之義務，而丁○○方面則不須作任何配合
    或妥協之理。況參諸丁○○提起本件訴訟，意在離婚而非要甲
    ○○履行同居，否則丁○○為何分居多年來，未與甲○○洽商同居
    之事，多年來兩造既未相處，感情更行疏離，丁○○始起訴請
    求甲○○履行同居，有違常情，其請求履行同居，無非藉以遂
    行與甲○○離婚之目的。另按向法院訴請履行同居之訴，乃指
    夫妻之一方無正當理由拒絕履行同居，他方始得為之。本件
    兩造在布魯格地院判准兩造分居之情形下分居多年後，丁○○
    一方復提出繼續共同生活之要求，衡情亦應在雙方同意之情
    形下互相尊重再作決定，核與甲○○一方無正當理由拒絕履行
    同居者有所不同，丁○○一方面主張甲○○不履行同居之義務，
    向法院提起履行同居之訴；一方面又任意指定同居處所要求
    甲○○無條件配合，未尊重甲○○之意見，於法有違，是其請求
    甲○○應至瑞士ＯＯＯＯOOOOOOOOOOOOOOOO OOOOOOOOOO履行同居
    ，洵非正當，應予駁回。
  ㈣丁○○依消費寄託法律關係，請求甲○○給付400萬元，是否有理
    ？
　  按主張權利或其他法律效果存在者，應就其權利或法律上效
    果發生之特別要件事實，負舉證責任。故當事人主張有金錢
    消費寄託關係存在，須就其發生所須具備之特別要件即金錢
    之移轉占有及寄託意思表示互相一致負舉證之責任；蓋當事
    人移轉金錢占有之原因容有多端，或為買賣，或為贈與，或
    為借貸或為其他之法律關係，尚不得僅以金錢之移轉占有，
    即可推論授受金錢之雙方間當然有消費寄託關係存在。倘僅
    證明有金錢之移轉占有，而未證明該雙方當事人有寄託意思
    表示互相一致者，仍不能認為其已成立消費寄託關係（最高
    法院99年度台上字第2034號判決意旨參照）。本件丁○○主張
    伊於96年間出售系爭房地，將售屋價金中之400萬元寄託於
    甲○○銀行帳戶云云，甲○○雖不否認丁○○有匯予其上開款項，
    惟否認係消費寄託關係，丁○○應就寄託契約確已成立之事實
    ，負舉證責任。查丁○○主張該匯款係消費寄託，固舉證人羅
    文玲在原審之證詞為證，惟證人羅文玲關此部分之證詞，乃
    聽聞丁○○之轉述（見原審卷㈣第95頁反面至第99頁），並未
    親見親聞，尚難遽採為有利於丁○○之認定。又衡情丁○○與甲
    ○○間為夫妻之關係，其間之匯款原因當非一般無親誼故舊關
    係者可比，且若係消費借貸，豈有多年來未曾聞問，直至提
    起本件離婚訴訟才主張之理，與常情有違。另按民事訴訟如
    係由原告主張權利者，應先由原告負舉證之責；若原告先不
    能舉證，以證實自己主張之事實，則被告就其抗辯事實即令
    不能舉證，或其所舉證據尚有疵累，亦應駁回原告之請求。
    本件丁○○未能先就其主張其與甲○○間就該匯款成立消費寄託
    契約之事實，負舉證責任，甲○○就其所辯該匯款之緣由，即
    令未能舉證，或所為之舉證尚有疵累，揆諸上開說明，仍應
    駁回丁○○之請求。準此，丁○○就兩造間消費寄託之意思表示
    合致，無法為積極證明，自難認其與甲○○間就該匯款成立消
    費寄託契約。是以丁○○依消費寄託法律關係，請求甲○○返還
    400萬元，即屬無據。
六、綜上所述，丁○○依民法第1052條第1項第3款、第5款及同條
    第2項規定，請求判准兩造離婚；依民法第1030條之1第1項
    規定，請求甲○○給付794萬0,563元，及自本件離婚判決確定
    之翌日起至清償日止，按年息5%計算之利息；依民法第1001
    條規定，請求甲○○應與丁○○履行同居於瑞士ＯＯＯＯOOOOOOOOOO
    OOOOOO OOOOOOOOOO；依消費寄託法律關係，請求甲○○給付4
    00萬元，及自103年12月17日起至清償日止，按年息5%計算
    之利息，均無理由，應予駁回。原審判決就其中命甲○○應給
    付丁○○400萬元本息部分，尚有未合，甲○○指摘原判決此部
    分不當，求為廢棄，為有理由，爰由本院改判如主文第二項
    所示。另其他不應准許部分，原審判決丁○○敗訴，核無不合
    ，丁○○上訴意旨指摘原判決此部分不當，求予廢棄改判，為
    無理由，應予駁回。
七、本件事證已臻明確，兩造其餘之攻擊或防禦方法及所用之證
    據，經本院斟酌後，認為均不足以影響本判決之結果，爰不
    逐一論列，併此敘明。
八、據上論結，甲○○之上訴為有理由，丁○○之上訴為無理由，爰
    判決如主文。
中　　華　　民　　國　 109　　年　　3 　　月　　25　　日
                        家事法庭
                        審判長法  官  張靜女
                              法  官  湯美玉
                              法  官  曾部倫
正本係照原本作成。
如不服本判決，應於收受送達後20日內向本院提出上訴書狀，其
未表明上訴理由者，應於提出上訴後20日內向本院補提理由書狀
（均須按他造當事人之人數附繕本）上訴時應提出委任律師或具
有律師資格之人之委任狀；委任有律師資格者，另應附具律師資
格證書及釋明委任人與受任人有民事訴訟法第466條之1第1項但
書或第2項（詳附註）所定關係之釋明文書影本。如委任律師提
起上訴者，應一併繳納上訴審裁判費。
中　　華　　民　　國　　109 　年　　3 　　月　　25　　日
　　　　　　　　　　　　　    書記官  鄭兆璋
附註：
民事訴訟法第466條之1（第1項、第2項）：
對於第二審判決上訴，上訴人應委任律師為訴訟代理人。但上訴
人或其法定代理人具有律師資格者，不在此限。
上訴人之配偶、三親等內之血親、二親等內之姻親，或上訴人為
法人、中央或地方機關時，其所屬專任人員具有律師資格並經法
院認為適當者，亦得為第三審訴訟代理人。